臺灣高等法院刑事裁定　　　　　　　　 100年度聲再字第82號
再審聲請人
即受判決人　陳清山
上列聲請人因違反槍砲彈藥刀械管制條例案件，對於本院99年上
訴字第3062號，中華民國99年10月27日確定判決，聲請再審，本
院裁定如下：
    主  文
再審之聲請駁回。
    理  由
一、聲請再審意旨略以：伊友人陳家政於98年11月初某日，攜帶
    一只高爾夫球袋至伊友人洪彬所經營之修車廠找伊，向伊借
    款新臺幣七萬元，伊當時在修車廠二樓賭博，有多人目睹上
    情。又陳家政要去銀行繳納貸款，不方便攜帶該只球袋，便
    將之放在修車廠一樓牆邊至二樓對伊說道：「樓下牆邊高爾
    夫球袋幫我看一下，我去繳完貸款，等下就來取回。」伊當
    時專注於賭博，即隨口說好。乃至過了二天，洪彬對伊說該
    只球袋尚在樓下，伊聽聞後立即停止賭博，至樓下牆邊打開
    球袋，怎知袋內除球桿外，尚有不知名長槍一支，隨即以電
    話聯絡陳家政取回之。而洪彬經營之修車廠屬開放之公共空
    間，伊事先又不知袋內裝有槍枝，無何經手藏放槍枝之行為
    ，主觀上並無寄藏槍枝之主觀犯意，原判決認定伊有寄藏槍
    械之主觀犯意，顯有瑕疵。懇請傳喚陳家政向伊借錢時，在
    場目睹始末之洪彬、陳昭成等證明伊所言不假，賜伊無罪，
    以免冤抑。又伊主觀上只認識陳家政所放置者為高爾夫球袋
    ，無持以犯罪之跡象，持有時間甚短，其間又未接觸槍枝，
    係一時失慮，遭友人所託，惡性非巨，情輕法重，應依刑法
    第59條減輕其刑云云。
二、按有罪之判決確定後，為受判決人之利益而聲請再審，必其
    聲請再審之理由合於刑事訴訟法第420條第1 項或第421條有
    足生影響於判決之重要證據漏未審酌者，始准許之。倘原確
    定判決之審判有違背法令之情事，即應由最高法院檢察署檢
    察總長提起非常上訴予以救濟，此參同法第441 條規定即明
    。次按刑事訴訟法第420 條第1項第6款所謂「發見確實之新
    證據」，係指該證據於事實審法院判決前已經存在，為法院
    、當事人所不知，不及調查斟酌，至其後始行發見，且就證
    據本身形式上觀察，固不以絕對不須經過調查程序為條件，
    但必須顯然可認為足以動搖原有罪確定判決，而為受判決人
    無罪、免訴、免刑或輕於原判決所認罪名之判決者為限。故
    受理聲請再審之最後事實審法院，應就聲請再審理由之所謂
    「新證據」，是否具備事實審判決前已經存在，為法院、當
    事人所不知，事後方行發見之「嶄新性」及顯然可認足以動
    搖原有罪確定判決，應為無罪、免訴、免刑或輕於原判決罪
    名之「顯然性」二要件，加以審查，為判斷應否准予開始再
    審之準據（最高法院93年度台抗字第98號裁定參照）。又所
    謂「確實之新證據」，係指其證據之本身在客觀上可認為真
    實，勿須經過調查，即足以動搖原判決，使受刑人得受有利
    之裁判者而言，若在客觀上就其之真實性為如何，尚欠明瞭
    ，非經相當之調查，不能辨其真偽，即與確實新證據之「確
    實」含義不符，亦難據為聲請再審之理由（最高法院70年度
    台抗字第161 號裁定參照）。
三、經查：依聲請再審意旨所述，證人洪彬、陳昭成等既為再
    審聲請人於賭博之際，在場親睹陳家政向其借款之人，則證
    人洪彬、陳昭成等，顯非再審聲請人於事實審法院判決前所
    不知，至其後始行發見之證據方法，不具「嶄新性」甚明。
    又證人洪彬、陳昭成等，性質上係屬「人證」之證據方法，
    非得為證據資料之證人「證言」，而上開證人之陳述內容究
    竟如何，於未調查訊問前既無從得知，尤非所謂事實審法院
    判決前已經存在，且顯然可確實足以動搖原有罪確定判決之
    所謂新證據。再審聲請意旨尚爭執原確定判決認定其有寄
    藏槍械之犯意及行為不當，及主張其應有刑法第59條規定之
    適用云云。無非持已經原確定判決指駁不採之辯解，徒憑己
    意，再為事實上之爭執，及指摘原確定判決未適用刑法第59
    條酌減其刑，有判決不適用法則之違法。然刑事訴訟法之再
    審，係為原確定判決認定事實錯誤之情況而設立之救濟程序
    ，如認原確定判決有何判決不載理由或所載理由矛盾、違背
    經驗法則或論理法則、不適用法則或適用法則不當等違誤，
    應循非常上訴制度以資糾正，非提起再審制度所得救濟。
四、綜上，本件再審聲請人所舉聲請再審之理由，核與上引法條
    之規定無一相符，其猶據以聲請再審，為無理由，應予駁回
    。
據上論結，應依刑事訴訟法第434 條第1 項，裁定如主文。
中    華    民    國   100    年    2     月    25    日
                  刑事第十二庭審判長法  官   蔡永昌
                                    法  官   王美玲
                                    法  官   蔡新毅
得抗告。
以上正本證明與原本無異。
如不服本裁定，應於收受送達後五日內向本院提出抗告狀。
                                    書記官   賴立旻
中    華    民    國   100    年    3     月    3     日